---
title: "Naturindeksen bløtbunn hav"
author: "Kristina Øie Kvile, NIVA"
date: '`r format(Sys.Date(), "%d %B %Y")`'
output: 
  html_document:
    toc: true # Gir Table of Contents i starten av dokumentet
    toc_depth: 2
# Lagrer til html, kommenter ut dette når scriptet kjøres i løkke fra analyses_neqr.R:
 # knit: (function(inputFile, encoding) { rmarkdown::render(inputFile, encoding = encoding, output_file = file.path(dirname(inputFile), 'Full_summaries/H_new.html')) })
editor_options: 
  chunk_output_type: console
---

```{r settings, include=FALSE}
knitr::opts_chunk$set(warning=FALSE, message=FALSE) # Fjerner beskjeder fra R i output

# libraries
library(readxl)
library(tidyverse)
library(writexl)
library(gridExtra) 

options(dplyr.width = Inf) # Viser alle kolonner i table
options(dplyr.print_max = 1e9)
```

R-script for å lese inn data for diversitet av bløtbunn hav (H'), beregne gjennomsnitt og standardavvik per region, og laste opp verdier til NI-databasen ved hjelp av NICalc.  


# Databehandling

Laster inn nye data og beregner gjennomsnitt og standardavvik per region.  

```{r load_data, echo=FALSE, message=FALSE}

installation2ocean <- data.frame(Installation = c("Regional01", "Regional02", "Regional03", "Regional04", "Regional05", "Regional06", "Regional07", "Regional08", "Regional09", "Regional10", "Regional11"), Region = c(rep("Nordsjøen",4), rep("Norskehavet",4), rep("Barentshavet",3)))

# Laster inn data for 2021-2023 for alle regioner utenom Skagerrak:
newdat <- read_xlsx("../../01_Data/01_Indeksverdier/03_Blotbunn_hav_MODdatabasen2023/data_per_station_2021_2023.xlsx") 
print(paste0("Størrelse datasett alle stasjoner 2021-2021: ",dim(newdat)[1]))

# Filtrere på regionale stasjoner og koble til havområde
newdat <- newdat %>% 
  filter(grepl("Reg",Installation)) %>% 
  left_join(installation2ocean)

print(paste0("Størrelse datasett regionale stasjoner: ",dim(newdat)[1]))
print(paste0("Data per økoregion: ",dim(newdat)[1]))
newdat %>% count(Region)

# Beregner gjennomsnitt per havområde
dat <- newdat %>% 
  group_by(Region) %>%
  summarise(Mean = mean(`Average of Value`), Sd = sd(`Average of Value`))  %>%
  mutate(Year = 2024)

# Laster inn data for 2021-2023 for Skagerrak:
bt41 <- read_xlsx("../../01_Data/01_Indeksverdier/03_Blotbunn_hav_MODdatabasen2023/Skagerrak_stations_2021_2023.xlsx",sheet = 1)
bt44 <- read_xlsx("../../01_Data/01_Indeksverdier/03_Blotbunn_hav_MODdatabasen2023/Skagerrak_stations_2021_2023.xlsx",sheet = 2)

print(paste0("Størrelse datasett Skagerrak 2021-2023: ",dim(skagerrak)[1]))

# Kombinerer data, beregner gjennomsnitt og kombinerer med data for andre områder
skagerrak <- bt41 %>%
  dplyr::select(Verdi) %>%
  full_join(bt44 %>% dplyr::select(Verdi) ) %>%
  summarise(Mean = mean(Verdi), Sd = sd(Verdi))  %>%
  mutate(Year = 2024, Region = "Skagerrak")

dat <- dat %>%
  full_join(skagerrak)

rm(newdat, skagerrak, installation2ocean)
```

Kombinerer nye og gamle data
```{r comb_data, echo=FALSE, message=FALSE}

olddat <- read_xlsx("../../01_Data/01_Indeksverdier/01_Indeksverdier_gamle/Naturindeks-bløtbunn hav (HGU).xlsx",sheet = 2)  %>%
  rename("Mean" = "H'", "Sd" = "Stdev")

dat <- olddat %>%
  full_join(dat)

write_xlsx(dat,path = "../../01_Data/01_Indeksverdier/02_Indeksverdier_nye/Naturindeks-bløtbunn-hav.xlsx")

rm(olddat)
```

# Gjennomsnittlige verdier per havområde

```{r plot_means, eval=TRUE, echo=FALSE, fig.cap = "Gjennomsnitts-prediksjoner per år og havområde"}
# Plot for prediksjoner per år og kommunenr

regions <- unique(dat$Region)
years <- unique(dat$Year)

plots <- list()

for(i in 1:length(regions)){
  # Trekker ut snitt for gitt region
  dat_i <- dat %>% 
    filter(Region == regions[i]) 
  
  # Definerer plot for gitt region
  plots[[i]] <- ggplot(dat_i, aes(x = Year, y = Mean)) + 
            geom_linerange(aes(x = Year, ymin = Mean-Sd, ymax = Mean+Sd), dat_i) +
            geom_point(shape = 21, bg = "cyan", size = 3) +
            theme_bw() +
            ggtitle(regions[i]) +
            xlim(range(years)) +
            ylim(c(2,6))

}

grid.arrange(grobs = plots, ncol = ceiling(length(regions)/2))
```

# Opplasting til NI-databasen
Predikerte NEQR-verdier blir lasta opp til NI-databasen på nett ved å bruke NIcalc-biblioteket i R. Laster først ned den eksisterende databasen for den gitte indikatoren, og oppdaterer så verdi (=prediksjon) og 'distrObjects' (beregnes av funksjoner i NIcalc). Verdier for kommuner og år vi ikke har prediksjoner for, men som finnes i databasen allerede, blir satt til NA.

